臺灣高等法院民事判決　　　　　　　　 94年度上易字第696號
上 訴 人　乙○○
被上訴人　甲○○
右當事人間請求拆屋還地事件，上訴人對於中華民國94年6月30
日臺灣臺北地方法院94年度北訴字第8號第一審判決提起上訴，
本院於94年12月27日言詞辯論終結，判決如左：
    主  文
上訴駁回。
原判決第1項命上訴人應將如附圖所示Ａ部分面積 6.04平方公尺
返還被上訴人部分，減縮為上訴人應將如鑑定圖所示Ａ部分面積
5.39平方公尺返還被上訴人。
第二審訴訟費用由上訴人負擔。
    事實及理由
一、被上訴人於原審起訴主張：兩造前手屋主將台北市大安區○
    ○○路○段11巷36號地下1層、34號地下 1層；及台北市大安
    區○○○路○段11巷36號1層、34號 1層建物之隔間牆打掉重
    新裝璜，嗣於91年 6月間，上訴人經由法院拍賣取得台北市
    大安區○○○路○段11巷36號 1層及地下1層房地所有權，被
    上訴人則於93年間經法院拍賣取得台北市大安區○○○路 ○
    段11巷34號1層及地下1層房地所有權，嗣發現上訴人未經被
    上訴人同意，以木板隔間牆擅自占用被上訴人所有地下 1層
    之房地面積達6.04平方公尺，爰依民法第767條、第179條規
    定，請求上訴人拆除地下 1層之隔間牆，將占用部分返還被
    上訴人，並依附圖之測量結果重新砌牆。為此提起本訴，並
    聲明：上訴駁回。原判決第一項命上訴人應將如附圖所示Ａ
    部分面積6.04平方公尺返還被上訴人部分，減縮為上訴人應
    將如附圖所示Ａ部分面積5.39平方公尺返還被上訴人。（按
    被上訴人請求上訴人拆除台北市大安區○○○路 ○段11巷36
    號與34號 1層建物之隔間牆，並重新砌牆部分，上訴人未聲
    明不服，該部分業已確定。）
二、上訴人則以：上訴人所有之台北市大安區○○○路 ○段11巷
    36號地下1樓（大安區○○段○○段2096建號）乃按照權狀面
    積42.36平方公尺繳稅，而被上訴人所有坐落同巷34號地下1
    樓（大安區○○段○○段2097建號）房屋面積，亦照31.88平
    方公尺繳稅。如照台北市大安地政事務所測量結果，被上訴
    人地下1樓之面積為42.74平方公尺 ，與其登記之面積31.88
    平方公尺，憑空多出10.86平方公尺，其測量結果有誤，並
    請求重新測量云云，資為抗辯。並聲明，(一)原判決主文第一
    項之部分廢棄。(二)上開廢棄部分被上訴人在第一審之訴駁回
    。(三)第一、二審訴訟費用由被上訴人負擔。
三、查上訴人所有台北市大安區○○○路○段11巷36號地下1層（
    台北市○○區○○段5小段2096建號），其面積為41.33平方
    公尺（不包含 1層面積1.03平方公尺在內），而被上訴人所
    有同巷34號地下1層（台北市○○區○○段5小段2097建號）
    ，其面積為30.83平方公尺（不包含1層面積1.05平方公尺在
    內），此有台北市建物登記謄本、臺灣臺北地方法院北院錦
    90 執乙字第8065號、第11788號不動產權利移轉證書在卷可
    稽。經原審法院履勘現場並函請台北市大安地政事務所鑑定
    結果，上訴人所有台北市大安區○○○路○段11巷36號地下1
    層，確有佔用被上訴人之同巷34號地下 1層6.04平方公尺，
    此有該所之土地複丈成果圖在卷可憑。
四、本院依上訴人之請求，再函請台北市地政處土地開發總隊（
    即原台北市地政處測量總隊）鑑定結果：如附圖粉紅色區塊
    為台北市大安區○○○路○段11巷34號地下1樓使用範圍，計
    算面積為25.44平方公尺（原登記為30.83平方公尺，減少5.
    39平方公尺）。黃色區塊為台北市大安區○○○路 ○段11巷
    36號地下1樓使用範圍，計算面積為46.72平方公尺（原登記
    面積為41.33平方公尺，增加 5.39平方公尺）。附圖紅色實
    線為參照竣工平面圖標示34號與36號地下 1樓未經變更使用
    範圍前之牆壁中心所在位置。此亦有該總隊94年11月21日北
    市地發四字第 09430295100號函、94年12月16日北市地發四
    字第 09430439000號函暨鑑定書及鑑定圖可憑。故上訴人所
    有台北市大安區○○○路○段11巷36號地下1樓，確有佔用被
    上訴人所有同巷34號地下 1層面積5.39平方公尺，應堪認為
    真實。從而被上訴人依民法第 767條無權占有之法律關係，
    請求上訴人返還，為有理由。原審為被上訴人勝訴之判決，
    並依兩造之聲請，提供擔保而為准、免假執行之宣告，核無
    違誤。上訴意旨，空言主張鑑定有誤，請求重新鑑定，指摘
    原判決不當，求予廢棄改判，為無理由，應予駁回。
五、又依台北市地政處土地開發總隊鑑定結果，上訴人無權占有
    被上訴人所有台北市大安區○○○路○段11巷34號地下1樓之
    面積，為如鑑定圖所示Ａ部分5.39平方公尺，被上訴人因而
    減縮其請求返還之範圍為如鑑定圖所示Ａ部分5.39平方公尺
    ，核無不合，併予敘明。
六、據上論結，本件上訴為無理由，依民事訴訟法第449條第1項
    、第78條，判決如主文。
中　　華　　民　　國　　94　　年　　12　　月　　30　　日
                  民事第五庭審判長法　官  林丁寶
                                  法　官  陳博享
                                  法　官  蔡芳齡
正本係照原本作成。
不得上訴。
中　　華　　民　　國　　95　　年　　1 　　月　　2 　　日
                                  書記官  鄭麗兒
